【裁判字號】    92,上訴,509
【裁判日期】    920507
【裁判案由】    搶奪
【裁判全文】
台灣高等法院台中分院刑事判決                  九十二年度上訴字第五九號
    上  訴  人
    即  被  告  甲○○○○○ .
              伊朗籍，中文姓.
右上訴人因搶奪等案件，不服臺灣台中地方法院九十一年度易字第一八四號中華民國
九十二年一月三十日第一審判決（起訴案號：臺灣台中地方法院檢察署九十年度偵字
第一０九五三號，移
提起上訴，本院判決如左：
    主      文
上訴駁回。
    事      實
一、ＳＥＲＯＯＳ  ＢＥＩＩＺＡＤＩ  ＰＯＵＲ（中文姓名「盧錄賢」，下簡稱盧
    錄賢）係伊朗國人，因與我國人戊○○結婚，於民國（下同）八十八年間來臺居
    留，詎不知檢點行為，竟基於意圖為自己不法之所有之概括犯意，連續於下列時
    、地，竊盜他人財物：
  (1)九十年五月三十日十八時許，與某姓名年籍不詳之友人共同駕駛其妻戊○○所有
    之車號ＡＷ─三四四七號自用小客車，行經臺中市○○區○○路二段一五０號「
    貝兒達托兒所」前時，見丁○○所駕駛之ＰＫ─七二五六號自用小客車停於該處
    ，而丁○○業已下車且車門並未上鎖，即與其友人基於共同竊盜之犯意聯絡，由
    盧錄賢下車徒手打開該車車門進入車內，竊取丁○○置於手煞車桿旁置物箱之皮
    包一個（內有皮夾一個、汽車駕駛執照及國民身分證各一張、中興商業銀行、第
    一商業銀行金融卡各乙張、中國信託商業銀行、台新商業銀行、新竹企銀、聯邦
    商業銀行信用卡各乙張、諾基亞牌六一五０型行動電話機一支，機內含丁○○之
    夫王華忠所有之門號0000000000號ＳＩＭ卡，及現金新臺幣五千元）
    ，得手後迅即駕駛ＡＷ─三四四七號自用小客車逃逸，並將現金花用，其餘物品
    丟棄。惟盧錄賢於行竊過程中，卻不慎將其所有之摩托羅拉牌Ｖ三六八八型行動
    電話機一支（內含其妻戊○○所有之門號0000000000號ＳＩＭ卡，起
    訴書誤載為王華忠所有之0000000000號）掉落於該ＰＫ─七二五六號
    自用小客車駕駛座腳踏板處，為丁○○發現並報警循線查獲上情，並扣得盧錄賢
    所有之上開摩托羅拉牌行動電話機一支（內含其妻戊○○所有之門號00000
    00000號ＳＩＭ卡）。
  (2)九十一年三月二十五日晚間十一時十分許，在臺中市○○路、向上路口，與其妻
    戊○○共同基於意圖為自己不法所有之犯意聯絡，由戊○○（另案偵辦）在一旁
    把風，盧錄賢則持不詳工具（未扣案）撬開田滿盈停放於該處之ＭＫＯ─五六九
    號機車置物箱，竊取田滿盈所有，置於該機車置物箱內之皮包一個（內有現金新
    臺幣六百元及易利信牌Ｔ二八型行動電話一支），得手後，將皮包丟棄，現金花
    用一空，行動電話交付戊○○使用。嗣經戊○○於九十一年四月十二日晚間十時
    許向臺中市警察局第二分局立人派出所自首，並帶同警方至臺中市○○路○段一
    ０二號七樓七０九室盧錄賢與戊○○之租住處，起出上開行動電話，經依手機序
    號循線查知上情。
  (3)九十一年五月間某日凌晨五時許，在臺中市○○路近民族路口義美超商前，見朱
    國華將自用小客車停放該處，而其所有之諾基亞牌八八五０型行動電話一支置於
    車上未取走，遂承前同一意圖為自己不法所有之概括犯意，將該行動電話竊取之
    ，得手後，留為己用。
  (4)九十一年七月十七日凌晨一時許，在臺中市○○路，見車號ＡＬＡ─七二八號重
    型機車（三陽牌綠色一二四西西，八十三年出廠，原係乙○○所有，於九十一年
    七月十四日下午三時三十分許在臺中市○區○○路二一０號遭不詳人竊取）停放
    該處未熄火，即承前同一意圖為自己不法所有之概括犯意，將該機車竊取，並以
    之作為搶奪工具，騎乘該機車尋找搶奪對象。
二、嗣至同日（九十一年七月十七日）凌晨一時三十五分許，盧錄賢騎乘上開竊得之
    機車，行經臺中市○區○○○路、美村路口時，見某姓名不詳年約二十歲之女性
    騎乘黑色輕型機車自美村路往南屯路方向前進，其皮包吊掛於左手，因遇紅燈而
    在上開路口暫停等候，認有機可乘，即意圖為自己不法之所有，出手搶奪該女性
    之皮包，惟未能得手。適有臺中市警察局第三分局刑事組小隊長陳信良、偵查員
    莊慧民、偵查員趙承禧等三名員警，為駕車護送中輟學生方燕鳳返回大雅鄉住處
    ，欲自五權西路往文心路方向前進，行經上開路口，目擊上情，立即將車掉頭欲
    逮捕盧錄賢，盧錄賢發覺有人在後追趕，遂加速逃逸，至凌晨一時四十五分許，
    在華美街五十一巷十九號前逮捕盧錄賢，扣得ＡＬＡ─七二八號重型機車，並自
    盧錄賢身上扣得如前揭(3)所述之諾基亞牌八八五０型行動電話一支，而循線查知
    上情。
三、案經臺中市警察局第四、第二、第三分局報請臺灣臺中地方法院檢察署檢察官偵
    查起訴及移送併辦。
    理      由
一、訊據被告盧錄賢對於右揭事實(4)所述時地竊取機車，惟矢口否認其餘犯罪事實，
    分別辯稱：事實(1)部分，其係與外籍友人「ＴＯＮＹ」一同在臺中市○○路四六
    九號「琉璃寶」小鋼珠店內打電動玩具，其所有之摩托羅拉牌Ｖ三六八八型行動
    電話機一支（內含其妻戊○○所有之門號0000000000號）於九十年五
    月三十日下午五時至五時十分間曾經使用，嗣後即不知如何遺失；事實(2)部分，
    係其妻戊○○與其吵架，因而捏造事實向警方謊報，手機係在ＰＵＢ向不知名之
    外籍人士便宜購得；事實(3)部分之手機係其友人「史蒂芬」以之抵償五千元債務
    而交付者；事實二部分，渠並未行搶，其於凌晨一時許竊得機車後，即至酒吧飲
    酒，離開後欲回家，騎乘竊得之機車行經該處，即遭警察追逐並逮捕各云云。
二、本院查：
  (一)右揭犯罪事實(1)竊盜犯行部分：
    被害人丁○○於九十年五月卅日警訊時指稱：「當時並且在ＰＫ─七二五六號自
    小客車內駕駛座下之踏板發現歹徒所遺留在現場之行動電話摩托羅拉廠牌，後來
    該貝兒達托兒所內裡面的老師查詢該行動電話內之紀錄查詢該手機持有人是誰，
    後來經撥通後電話另一端傳來一女子聲稱該手機是他先生所有且他先生是外籍人
    士」等語。核與證人即貝兒達托兒所老師蔡佩旂於警訊時證稱：「九十年五月卅
    日約十八時許因為下雨，我從位於台中市○○區○○路二段一百五十號貝兒達托
    兒所內撐雨傘至門外欲拿放置在機車內之雨衣，看到丁○○所駕之ＰＫ─七二五
    六號自小客車停放在門口，而丁○○進入托兒所內接送小孩，突然有一部黑色三
    陽廠排自小客車行至ＰＫ─七二五六號自小客車旁，突然有一個人下車打開ＰＫ
    ─七二五六號自小客車門，並且進入車內，當時我想叫喊卻叫不出來，即又目睹
    該人關上ＰＫ─七二五六號自小客車，並進入該黑色三陽廠牌自小客車離去。後
    來丁○○出來，我即告訴她說『你車門有沒有鎖』，她稱『沒有』，我就說『剛
    才有人進入你的車內』，於是丁○○即打開該ＰＫ─七二五六  號自小客發現放
    置於車內之皮包失竊」「（問：警方於九十年五月卅一日零時廿分許帶你前往台
    中市○○路與梅川街口旁檢視ＳＥＲＯＯＳＢＥＨＺＡＤＩＰＯＵＲ（中文姓名
    盧錄賢）所使用之ＡＷ─三四四七號自小客車，該車是否為向丁○○所行竊之歹
    徒所使用之交通工具？）答：我能確認即是這部車，因為當時我即看到該車右側
    車門有曾被撞過痕跡，且窗戶玻璃是黑色，以及是黑色三陽喜美之自小客」等語
    相符，復經臺灣臺中地方法院檢察署檢察官勘驗被告所駕駛之前開車輛結果發現
    ，該車係三陽牌喜美型黑色自用小客車，且其車輛右前車燈至前輪輪弧處有破損
    凹洞，右後車門有橫向擦痕數處，車門下緣略為凹陷，右後車燈有破損以膠帶黏
    貼，右後保險桿有擦痕，製有勘驗筆錄及照片十五幀附卷可憑，亦與證人蔡佩旂
    所述之犯案車輛特徵相符。被告自承其並未將所駕駛車輛借予他人，而車輛亦並
    未遺失，足認於案發前後，該車並未脫離被告之掌握。而被告所使用之行動電話
    更於歹徒行竊後被遺留於被害人車內駕駛座腳踏板處，有扣案之摩托羅拉牌Ｖ三
    六八八型行動電話機一支（內含其妻戊○○所有之門號0000000000號
    ＳＩＭ卡）可證，益足認定上開竊盜行為確由被告所為，要無疑義。
  (二)如事實欄(2)所述經共同正犯即被告之妻戊○○於警、偵訊中供述甚詳；雖戊○○
    於審理中翻異前詞，改稱當時係因被告吸毒，其想要離婚始為虛偽之供述云云，
    惟上開失竊情節，業經被害人田滿盈於警訊中指述綦詳（九十一年度偵字第七五
    六二號第四七頁），並有贓物領據一紙、臺灣大哥大股份有限公司提供之雙向通
    聯資料查詢紀錄影本一紙附卷可考，均足稽該行動電話係屬贓物無疑，且本案係
    被告配偶戊○○主動向警方自首後，經戊○○帶同警方前往伊與盧錄賢租住處，
    起出系爭行動電話，經依手機序號循線查知行動電話使用人田滿盈。參酌田滿盈
    證述被竊情形為：「機車置物箱遭人破壞撬開」等語，核與戊○○自首行竊情形
    ：「由我先生盧錄賢用自備之工具撬開機車座墊後，將被害人置於機車座墊下之
    皮包竊走」等語相符，並有上開行動電話手機扣案及被害人指證可資佐證，足見
    被告之妻戊○○翻異前供，係事後難捨夫妻情份，而迴護被告之詞，而以警、偵
    訊中所述者方為可信，被告所辯係卸責之語，均不足採信。
  (三)如事實欄(3)所述失竊情節，業據被害人朱國華於警訊中指述綦詳，復有該行動電
    話照片附卷可稽（九十一年度偵字第一三八九七號卷第三十頁），參酌：I此部
    分行動電話係自被告身上查獲。II被告就該行動電話來源或供稱：向史蒂芬「購
    買」或稱「互換」或史蒂芬用以「抵債」云云，前後供述不一，顯見其供述憑信
    性甚低，難以採信。III被告自稱「史蒂芬」其人係在酒吧內相識，僅在假日能在
    酒吧內遇到，然而並無法舉出其居所地址，無從查證，且被告若連「史蒂芬」之
    地址均不知悉，何以會同意借貸金錢予該人？亦與常情相違，足見被告所辯係卸
    責之詞，不足採信。
  (四)如事實欄二所載搶奪犯行部分，業經證人即目擊之警員莊慧民於原審九十一年九
    月十八日訊問時證稱：「當天晚上十一、二點護送中輟生（方燕鳳）回家，在五
    權西路與向上路口美村路美術館附近，看到一位女性（廿歲左右、穿深色衣服）
    ，騎機車在等紅燈（他是美村路往南屯路），我正好經過路口（我從五權西路住
    文心路），當時四周都沒有人，看到有一輛機車正好從後方緩緩接近該女性，看
    到被告用右手拉扯女性吊在左手的皮包（手掛中型），我看到反應就倒退，看到
    被告將車往後，我往前，他又順著我的方向往前，我就跟著後面追」「我顧著追
    被告，沒有注意被害人，有發現被告一直往後看。被告就一直往巷子鑽，到了壹
    個死巷，他就棄車。當時車上另有一名趙承喜，還有壹個中輟生，趙就下車追，
    我也下車追，就留中輟生在車上，趙有對空鳴槍，又追到另一條巷子，趙與我制
    服被告，附近民眾也跑出來看，就有另一個警車來支援，支援車子是小隊長陳信
    良開的車，另載王明隆巡官來支援，他們不知道地點，是由我到巷口帶他們進來
    ，趙與民眾在現場看著被告」等語，核與證人方燕鳳於九十一年七月十七日警訊
    時所證：「我於九十一年七月十七日約一時卅五分左右在台中市○○路及美村路
    口看到一名伊朗籍姓名ＢＥＨＺＡＤＩ．ＰＯＵＲ．ＳＥＲＯＯＳ（當場指認無
    誤）正要搶奪一名正在停紅綠（燈）騎黑色輕機車左手背大概是黑白相間的手提
    包，他（犯嫌）是騎一部黑色重機車號ＡＬＡ─七二八號失竊車輛從左方由後搶
    奪手提包，往五權西路及存中街再轉華美街五十一巷方向逃逸，警方在後追捕，
    我有聽到警方對空鳴槍的聲音，之後警方在華美街五十一巷十九號前逮捕到嫌犯
    」等語相符，參酌：I被告配偶戊○○於九十一年四月十二日警訊時供稱：「竊
    盜部分是由我負責把風或伺機擋住被害人視線後，由我先生盧錄賢用自備之工具
    撬開機車座墊後，將被害人置於機車座墊下之皮包竊走，而搶奪部份據他告訴我
    說是騎我所有ＧＷ七－九九六重機車外出後伺機竊取路邊之機車後再搶奪路旁行
    走婦女之皮包，待搶得皮包逃離現場後再回原來停車之地點，再將竊走之機車棄
    置，改騎ＧＷ七－九九六重機車回家」等語。II且就常情而言，員警當日另有勤
    務，若非目擊被告行搶，要無中斷勤務改為追趕被告之理，且被告為外國人，與
    我國員警素不相識更無仇怨，故警員之上開證言應屬可信。至於員警雖未自被告
    身上起出被害人皮包，亦未接獲被害人報案，應係因被告並未得手所致，被告所
    辯應係卸責之語，不足採信。
  (五)綜上所述，被告所辯各節均非可採，且事證均屬明確；此外如事實欄所述(4)部分
    ，既經被告自白不諱，復經被害人乙○○於警訊中指述甚詳，且有贓物領據一紙
    在卷可稽，事證亦屬明確，被告犯行均堪認定。
三、核被告如事實欄所述(1)至(4)之行為，均係犯刑法第三百二十條第一項之竊盜罪，
    其中事實(1)係與姓名年籍不詳之友人有犯意之聯絡及行為分擔，事實(2)係與其妻
    戊○○有犯意之聯絡及行為分擔，均為共同正犯。被告先後四次犯行，時間緊接
    ，犯罪構成要件相同，顯係基於概括之犯意反覆為之，應依連續犯之規定論以一
    罪，並加重其刑。如事實欄二所述之行為，則係犯刑法第三百二十五條第三項、
    第一項之搶奪未遂罪。所犯搶奪未遂罪與竊盜罪間有方法結果間之牽連關係，應
    從一較重之搶奪未遂罪處斷。被告已著手於搶奪行為之實行而不遂，為未遂犯，
    爰依刑法第二十六條規定減輕其刑。檢察官雖僅就事實(1)部分起訴，惟事實(2)至
    二之移送併辦部分，與事實(1)部分具有連續犯或牽連犯之裁判上一罪關係，為起
    訴效力所及，本院得併予審理。
四、原審因而適用刑事訴訟法第二百九十九條第一項前段，刑法第二十八條、第五十
    六條、第三百二十條第一項、第三百二十五條第三項、第一項、第五十五條、第
    二十六條、罰金罰鍰提高標準條例第一條前段等規定，並審酌被告竊盜多次，品
    行顯然不佳，對我國治安危害非小，在我國又無正當職業，犯罪後並無悔意，惟
    其尚有一名幼子待其撫養，暨其犯罪之動機、目的、手段等一切情狀，量處有期
    徒刑一年，並就扣案之摩托羅拉牌Ｖ三六八八型行動電話機一支、半罩式安全帽
    一頂、口罩一付詳予說明不予沒收原因，其認事用法核無違誤，量刑亦屬允當，
    上訴意旨猶執陳詞否認犯罪，其上訴為無理由，應予駁回。
五、檢察官移送併辦之九十一年度偵字第七五六二號意旨另略以：被告盧錄賢自八十
    九年三月一日起，至九十一年四月十二日零時止，連續於臺中市各地與其妻戊○
    ○共同竊盜財物，或先竊盜機車後騎乘竊得之機車搶奪他人財物，嗣於九十一年
    四月十二日晚間八時許經戊○○向臺中市警察局第二分局派出所自首後會同警方
    至臺中市○○路○段一０二號七樓七０九室盧錄賢與戊○○之租住處搜索，扣得
    大批贓物（除事實(2)所述行動電話外，尚有行動電話三支、女用小皮包四個、女
    用珠寶一批、鑰匙圈一個、手錶一支等），因認此部分亦涉竊盜、搶奪犯行云云
    。惟查此部分除如事實(2)所述之犯行有查得被害人田滿盈並經指述明確，應構成
    竊盜罪，已如前述外，扣得之其餘物品至今無人出面指認，亦無法查知為何人所
    有（其中有一支易利信牌Ｔ二八型序號五二００五五─七一─五四二０七一─二
    ，經原審法院查知曾使用廖治為所有之0000000000號門號ＳＩＭ卡，
    惟命臺中市警察局第二分局查證結果，均無法覓得廖治為，無從得知該行動電話
    是否其所有、是否被竊或係自行遺失或合法轉讓），被告復矢口否認上情，辯稱
    該等物品係親友贈與戊○○者，而戊○○之供述又前後反覆，以該等物品之外型
    觀之，均屬於日常之物，其上又未註明姓名，並非必然屬於贓物，若無被害人指
    認，尚難遽以共同正犯戊○○前後不一之供述，遽認該等物品係係被告盧錄賢竊
    盜或搶奪而得。故此部分事證尚非明確，然而檢察官係與前揭有罪之事實(2)部分
    一併移送併辦，爰不另為無罪之諭知。
六、據上論斷，應依刑事訴訟法第三百六十八條，判決如主文。
本案經檢察官丙○○到庭執行職務。
中      華      民      國     九十二      年     五      月    七      日
                               臺灣高等法院臺中分院刑事第四庭
                                     審判長法  官  洪  耀  宗
                                           法  官  蕭  錦  鍾
                                           法  官  劉  登  俊
右正本證明與原本無異。
如不服本判決應於收受送達後十日內向本院提出上訴書狀，其未敘述上訴之理由者並
得於提起上訴後十日內向本院補提理由書（均須按他造當事人之人數附繕本）。
                                           書記官  鄧  智  惠
中      華      民      國      九十二  年      五      月      八      日
                                                                        Ａ


司法院資訊處製作；財團法人民間司法改革基金會備份。
